【裁判字號】    97,審聲,714
【裁判日期】    970724
【裁判案由】    聲明異議
【裁判全文】
臺灣高雄地方法院民事裁定             97年度審聲字第714號
異  議  人  甲○○
相  對  人  乙○○
上列當事人間返還擔保金事件，異議人對於民國97年5 月16日本
院民事庭司法事務官所為之97年度司聲字第375 號裁定聲明異議
，本院裁定如下：
  主  文
原裁定廢棄。
相對人之聲請駁回。
    理  由
一、本件兩造間請求返還借款事件，相對人前依本院民國95年度
    訴字第1843號民事判決，為擔保對異議人之財產實施假執行
    ，而提供新臺幣（下同）125 萬元為擔保，以本院96年度存
    字第2192號提存書提存，並經本院96年度執字第30336 號強
    制執行完畢在案。茲相對人主張前開95年度訴字第1843號民
    事判決廢棄後，經催告異議人行使權利後，異議人仍未行使
    ，而聲請裁定返還擔保金。本院民事庭司法事務官經審核後
    ，裁定准予發還本院96年度存字第2192號提存事件所提存擔
    保金。
二、異議意旨略以：兩造間本案訴訟（鈞院95年度訴字第1843號
    民事判決），業經台灣高等法院高雄分院96年度上字第58號
    民事判決相對人敗訴，相對人並向最高法院提起上訴在案，
    故兩造間之本案訴訟，尚繫屬最高法院審理中，並未確定，
    本案訴訟既未確定，異議人尚無從知悉有無損害，自無從行
    使權利，原裁定疏未詳查，遽准將擔保金發還，尚有違誤，
    求為廢棄原裁定，駁回相對人請求返還擔保金之聲請等語。
三、按訴訟終結後，供擔保人證明已定20日以上期間催告受擔保
    利益人行使權利而未行使者，法院應依供擔保人之聲請，以
    裁定命返還其提存物，民事訴訟法第104 條第1 項第3 款固
    定有明文。惟按民事訴訟因宣告假執行而提供之擔保金，係
    備作賠償受擔保利益者，將來本案勝訴確定，而因假執行不
    當所受之損害之用，故民事訴訟法第104 條第1 項所謂「訴
    訟終結」，自係指本案之訴訟而言（最高法院69年度台抗字
    第279 號裁判要旨參照）。此與因釋明假扣押之原因而供之
    擔保，係擔保債務人因假扣押所應受之損害，故此所謂訴訟
    終結之情形，尚包含執行程序終結在內，二者性質不同，合
    先敘明。
四、經查，相對人主張上開民事判決經台灣高等法院高雄分院廢
    棄後，伊已具狀撤回強制執行程序，並於訴訟終結後，催告
    異議人行使權利，異議人逾期仍未行使，而聲請裁定返還擔
    保金等情，固據提出上開民事判決、96年度存字第2192號提
    存書、本院96年10月23日雄院隆96執瑞字第30336 號債權憑
    證、97 年3月17日台東博愛路郵局第20號存證信函暨回執為
    證。然查，相對人已對本案訴訟即台灣高等法院高雄分院96
    年度上字第58號民事判決提起上訴，現繫屬最高法院審理中
    ，此經本院依職權查詢明確，有審理單可稽。揆諸上開說明
    ，本案訴訟既尚未經判決確定，則異議人自無從知悉損害是
    否發生，且相對人因假執行宣告而提供之擔保金，乃備作賠
    償受擔保利益者，將來本案勝訴確定，而因假執行不當所受
    之損害之用，於此所謂之「訴訟終結」，自係指本案之訴訟
    而言，並不包含執行程序終結在內。因此，相對人以強制執
    行程序業經撤回終結而請求返還擔保金，於法無據。從而，
    本院民事庭司法事務官裁定准許相對人之請求，尚有誤會。
    異議人求予廢棄，為有理由，應予准許。
五、據上論結：本件異議為有理由，依民事訴訟法第240 條之4
    第3 項，裁定如主文。
中    華    民    國    97    年    7     月    24    日
                  民事第二庭法  官  蘇姿月
正本證明與原本無異。
如不服本裁定應於送達10日內向本院提出抗告狀，並繳納裁判費
新台幣1,000元。
中    華    民    國    97    年    7     月    24  日
                            書記官  陳美月


司法院資訊處製作；財團法人民間司法改革基金會備份。
